【裁判字號】    92,易,155
【裁判日期】    921118
【裁判案由】    背信等
【裁判全文】
臺灣桃園地方法院刑事判決                          九十二年度易字第一五五號
    公  訴  人  臺灣桃園地方法院檢察署檢察官
    被      告  乙○○
右列被告因背信等案件，經檢察官提起公訴（九十一年度偵字第一六八０一號），本
院判決如左︰
    主  文
乙○○連續行使偽造私文書，足以生損害於公眾及他人，處有期徒刑月，如易科罰
金以佰元折算壹日。偽造陳衡與丙○○之汽車買賣合約書上偽造之「陳衡」署押（
簽名）貳枚、偽造之八十九年七月十九日以陳衡名義辦理之「汽（機）車各項異動登
記書」、「汽（機）車過戶申請登記書」上偽造之「陳衡」署押（簽名）各壹枚，均
沒收。
    事  實
一、乙○○原為福祐汽車股份有限公司（下稱福祐公司，於九十一年一月十五日離職
    ），擔任業務專員一職，負責車輛銷售及收受款項等相關業務，前代理福祐公司
    出售車牌號碼Ｌ八－三二０八號汽車一輛予丁○○之夫陳衡。八十九年三月間私
    底下受丁○○委託，代為將該Ｌ八－三二０八號自小客車出售予第三人，而為丁○○處理事務。丁○○表示擬以新台幣（下同）三十二萬元左右之價格出售，詎
    乙○○明知該車得以高於二十四萬五千元之價格出售，為貪圖賺取中間差價，竟
    意圖為自己不法利益，違背其應積極維護丁○○利益之任務，先於八十九年三月
    二十一日仲介丁○○與不知情之甲○○以二十四萬五千元之代價出售該車，丁○○誤以該二十四萬五千元已是最高售價而應允，並代理陳衡與甲○○簽立汽車買
    賣合約書，甲○○並給付二萬元訂金予丁○○，其餘款項約定由乙○○代為繳付
    該Ｌ八－三二０八號自小客車剩餘貸款及丁○○另行買受新車之頭期款，購買新
    車價款部分再由乙○○向丁○○收取。而乙○○因認為甲○○之估價過低，竟不
    告知丁○○，於翌日即自行打電話向甲○○佯稱丁○○又不願出賣該車，乙○○
    並返還甲○○原支付之訂金二萬元，再另行尋訪熟識之中古車商丙○○，於八十
    九年四月初丙○○表示願以二十八萬買受該車，詎乙○○明知丁○○係委託其應
    以最高價賣出，竟為圖自己不法之利益，為賺取差價，復基於行使偽造私文書之
    概括犯意及使公務員登載不實文書之犯意，而於同年四月十二日，另以二十八萬
    元之價格將該車出售予不知情之中古車商丙○○，並以陳衡代理人身分以陳衡名
    義與丙○○簽立汽車買賣合約書，且在該買賣合約書上盜蓋丁○○原先交付予乙○○使用之「陳衡」印章，用以偽造車主陳衡將該車以二十八萬元價格出售予丙○○之意思表示之私文書，而偽造「陳衡」署名二枚，並行使交付予丙○○，再
    將所收丙○○車款中之二十二萬元代丁○○繳付新車頭期款再從中賺取差價三萬
    五千元，而為違背任務之行為，致生損害於丁○○獲取更高賣價之利益。乙○○
    又於八十九年七月十九日，將Ｌ八－三二０八號車輛之車籍資料、陳衡之身份證
    影本、及該枚「陳衡」之印章交予丙○○，使不知情之丙○○持向交通部公路總
    局新竹區監理所中壢監理站（下稱中壢監理站）辦理補發陳衡之汽車行照及汽車
    過戶手續，丙○○並在中壢監理站所出具之「汽（機）車各項異動登記書」（補
    行照）、「汽（機）車過戶申請登記書」上偽造「陳衡」署名各一枚，並蓋用前
    開陳衡之印章於該登記申請書上，冒以陳衡之名義製作前開二申請書之私文書，
    並提出於中壢監理站之承辦人員審核，使不知情之承辦人員誤以陳衡真要申請Ｌ
    八－三二０八號車輛之新行照及過戶與丙○○，而將該事項登載於其職務上所掌
    管之電腦（公文書）中，據以辦理行照之補發及過戶予新車主丙○○，足生損害
    於陳衡本人及監理機關對於補發行照及汽車過戶管理之正確性。嗣因台新銀行通
    知丁○○表示汽車貸款未繳納，丁○○再打電話至福祐公司及甲○○處詢問，始
    輾轉查知上情。
二、案經丁○○訴由臺灣桃園地方法院檢察署檢察官偵查起訴。
    理  由
一、訊據被告乙○○坦承有受丁○○之委託代為出售Ｌ八－三二０八號自小客車予第
    三人，而為丁○○處理事務之人，及伊先以二十四萬五千元仲介丁○○將該車出
    售予甲○○，嗣再擅自將丁○○與甲○○之買賣契約書取消，另以二十八萬元之
    代價將該車出售予丙○○，並以陳衡代理人之身分與丙○○簽訂汽車買賣契約書
    ，再將相關資料交由丙○○至監理站辦理該車之過戶手續，而從中賺取差價之事
    實，惟矢口否認有何背信及偽造文書等犯行，辯稱：伊不知道賺取差價的行為是
    背信及偽造文書，汽車買賣是沒有佣金，是由公司給付薪水，所以伊另外以更高
    價賣汽車的所得，是中古車買賣的遊戲規則，差價應該歸伊，因為丁○○本來就
    願意以二十四萬五千元賣那一輛車，伊以為伊是可以這樣做的，丁○○只要有拿
    到二十四萬五千元就可以了，伊後來以更高的價錢將車輛賣出，並無損害告訴人
    云云。惟查被告未經告訴人丁○○之同意又擅將Ｌ八－三二０八號車輛出賣與丙○○並賺取差價之事實，業經被告於偵審中坦認不諱，核與告訴人丁○○於偵審
    中指訴之情節相符，並經證人丙○○、甲○○分別於偵審中證述屬實（見九十一
    年度他字第一三三八號偵查卷第八十二、八十三頁、本院九十二年二月二十四日
    、九十二年六月十一日訊問筆錄），復有丁○○與甲○○簽訂之汽車買賣合約書
    、乙○○與丙○○簽訂之汽車買賣合約書影本各一份、交通部公路總局新竹區監
    理所中壢監理站九十二年十月八日竹監壢字第０九二００一六八六四號函附之汽
    （機）車過戶申請登記書、汽（機）車各項異動登記書各一份在卷可稽。查被告
    既為告訴人丁○○處理前開車輛買賣事宜，其本應基於受委任之本旨，誠實為告
    訴人處理該項業務，再參諸告訴人丁○○於本院審理時指稱：「我跟被告說我有
    一位朋友想買這部車，他出價三十二萬多，不包括手續費，我有跟被告說由他去
    幫我估車，但是不能低於我朋友出的價，所以低於三十二萬以下我就不要賣」、
    「被告對我說只能賣到二十四萬五千元，我就相信他，但是我有對他說可以賣多
    更好」、「沒有約定付報酬，他也沒有跟我要，因為我還要再向他買新車，他就
    可以賺新車的佣金，而且我要買新車也缺錢，我當然希望這部舊車可以賣到更好
    的價錢」等語（見本院九十二年五月十九日、九十二年九月三十日訊問筆錄），
    是被告當初受告訴人委任代為出售前開車輛，自應代丁○○尋得更高之賣價為丁○○賺取利潤，始能保障告訴人丁○○之權益，佐以被告於本院審理時自承「我
    覺得甲○○估車不老實，所以我才又會去訪價」等語（見本院九十二年九月三十
    日訊問筆錄），及證人甲○○於偵查中證稱：與乙○○此次交易為第二次；證人
    丙○○於偵查中證稱：與乙○○往來多次，往來有四、五年，從來沒問題等語（
    以上見九十一年度他字第一三三八號偵查卷第八十三頁背面），足見被告與中古
    車商丙○○就中古車買賣往來顯較與甲○○之往來更久且更具有信任關係，被告
    明知其與甲○○商定之賣價二十四萬五千元，並非係該車在市場上出售之可能最
    高售價，其非但未先轉而向往來較久之丙○○詢價，然被告卻為圖謀賺取從中差
    價之不法利益，向告訴人丁○○表示僅能以二十四萬五千元價錢出售該車，迨丁○○無奈應允並與甲○○簽立汽車買賣合約後，被告即擅自取消丁○○與甲○○
    之買賣合約，隨即以更高之賣價二十八萬元出售予丙○○，賺取從中差價，置告
    訴人丁○○之利益於不顧，益徵被告因貪圖以較高賣價出售該車得賺取中間差價
    金額，未經告訴人同意，自行取消原丁○○與甲○○之買賣契約，並私下與丙○○另行以更高之售價訂立汽車買賣合約，而為違背任務之行為彰彰甚明。被告雖
    辯以賺取中間差價係中古車買賣之遊戲規則，能以更高賣價出售之差價應由伊取
    得云云，惟告訴人丁○○陳稱伊向被告表示能賣更高金額更好等語，已如前述，
    顯見告訴人當初委任被告代為出售前開車輛時本即未就該車可能之賣價設定範圍
    ，而衡諸常情，站在出賣人即告訴人立場自然係賣價愈高愈有利，被告自應誠實
    並有義務為告訴人詢得最高售價為受任之本旨，佐以被告於本院審理時亦自承並
    無證據證明與告訴人有約定賣車價格二十四萬五千元超過的部分即歸被告所有等
    情不諱（見本院九十二年十一月四日訊問筆錄），是被告前開所辯，衡與常情有
    違，不得據為其所為合理化之藉口。綜上所述，本件事證明確，被告所辯無非卸
    責之詞，不足採信，其犯行堪以認定。
二、核被告乙○○所為，係犯刑法第三百四十二條第一項之背信罪、第二百十六條、
    第二百十條之行使偽造私文書罪、第二百十四條之使公務員登載不實文書罪。又
    被告使不知情之新車主丙○○至中壢監理站以陳衡名義辦理新行照之補發及過戶
    新車主之手續，使不知情之監理站承辦人員將該事項登載予電腦中，認依刑法第
    二百二十條第二項規定，此部份公務員所為之電腦登載紀錄應為準文書之一種。
    被告利用不知情之丙○○將告訴人所交付陳衡之車籍資料、身份證影本、及該枚
    「陳衡」之印章，持向中壢監理站辦理補發陳衡之汽車行照及汽車過戶手續，並
    在該監理站出具之「汽（機）車各項異動登記書」、「汽（機）車過戶申請登記
    書」上，偽造「陳衡」署名各一枚及盜用陳衡印章冒陳衡名義製作前開申請書並
    行使之，使不知情之監理站承辦人員將該不實事項登載於職務上掌管之電腦（公
    文書）內，被告應為間接正犯。被告偽造私文書復持以行使，偽造私文書之低度
    行為，為高度之行使行為所吸收，不另論罪。又其偽造署押及盜用印章分別為偽
    造私文書、使公務員登載不實文書之部分行為，亦均不另論罪。被告所犯二次行
    使偽造私文書犯行（買賣契約書及前開之異動登記書、過戶登記登記書），時間
    相近，所犯又係同一構成要件之罪，顯係基於概括之犯意而為，為連續犯，應以
    一罪論並加重其刑。被告所犯上開三罪間，有方法結果之牽連關係，應從一重之
    行使偽造私文書罪處斷。查公訴人雖未就被告前開連續行使偽造私文書及使公務
    員登載不實文書之犯行提起公訴，然檢察官就犯罪事實一部起訴者，其效力及於
    全部，本件被告所犯行使偽造私文書、使公務員登載不實文書部分之犯罪事實，
    與前揭已起訴論罪科刑之背信罪之部分，有牽連犯之關係，已如前述，本院自應
    就屬於裁判上一罪之該部分一併加以裁判，附此敘明。爰審酌被告為圖個人不法
    利益，罔顧告訴人之利益，造成告訴人受有損害及犯罪之動機、目的、手段、情
    節等一切情狀，量處如主文所示之刑。末按，刑法所定得易科罰金之要件，業於
    被告乙○○行為後修正，並於九十年一月十日經總統公布，同年月十二日起施行
    。修正後刑法第四十一條第一項前段規定犯最重本刑為五年以下有期徒刑以下之
    刑之罪，而受六個月以下有期徒刑或拘役之宣告者，即得易科罰金，較諸修正前
    刑法第四十一條所定僅犯最重本刑為三年以下有期徒刑以下之刑之罪始得易科罰
    金之規定，有利於被告，是依刑法第二條第一項前段之規定，應適用裁判時之法
    律，因之，爰依修正後刑法第四十一條第一項前段規定，併諭知易科罰金之折算
    標準。
三、偽造陳衡與丙○○之汽車買賣合約書上偽造之「陳衡」署名二枚、偽造之「汽（
    機）車各項異動登記書」、「汽（機）車過戶申請登記書」上偽造之「陳衡」署
    名各一枚，均應依刑法第二百十九條規定宣告沒收。又前開汽車買賣合約書、汽
    （機）車各項異動登記書、汽（機）車過戶申請登記書，雖均為被告供犯罪所用
    之物，惟於被告分別提出於丙○○、中壢監理站，已非為被告所有，自不得宣告
    沒收，末此敘明。
據上論斷，應依刑事訴訟法第二百九十九條第一項前段，刑法第二條第一項前段、第
五十六條、第二百十六條、第二百十條、第二百十四條、第三百四十二條第一項、第
五十五條、第二百十九條、修正後刑法第四十一條第一項前段，罰金罰鍰提高標準條
例第一條前段、第二條，判決如主文。
本案經檢察官鍾和憲到庭執行職務。
中      華      民      國      九十二      年    十一    月    十八    日
                                臺灣桃園地方法院刑事第七庭
                                    審判長法  官  孫惠琳
                                          法  官  賴淑美
                                          法  官  林惠霞
右正本證明與原本無異。
如不服本判決，應於判決送達後十日內向本院提出上訴狀( 應附繕本 )，上訴於
臺灣高等法院。
                                          書記官  陳恩如
中      華      民      國      九十二      年    十二    月     四     日
附錄本案論罪科刑法條全文
刑法第三百四十二條
為他人處理事務，意圖為自己或第三人不法之利益，或損害本人之利益，而為違背其
任務之行為，致生損害於本人之財產或其他利益者，處五年以下有期徒刑、拘役或科
或併科一千元以下罰金。
前項之未遂犯，罰之。
中華民國刑法第二百一十六條
行使第二百十條至第二百十五條之文書者，依偽造、變造文書或登載不實事項或使登
載不實事項之規定處斷。
中華民國刑法第二百一十條
偽造、變造私文書，足以生損害於公眾或他人者，處五年以下有期徒刑。
中華民國刑法第二百一十四條
明知為不實之事項，而使公務員登載於職務上所掌之公文書，足以生損害於公眾或他
人者，處三年以下有期徒刑、拘役或五百元以下罰金。


司法院資訊處製作；財團法人民間司法改革基金會備份。
